臺灣新竹地方法院民事簡易判決  
110年度竹簡字第380號
原      告  長和宮  
法定代理人  楊金土  
訴訟代理人  龔厚丞律師
被      告  彩虹光電科技有限公司

法定代理人  顏玉貞  
訴訟代理人  吳紀佑  
上列當事人間返還買賣價金事件，本院於民國111年2月8日辯論
終結，判決如下：
    主      文
被告應給付原告新臺幣壹拾貳萬元，及自民國一一○年五月二十
四日起至清償日止，按週年利率百分之五計算之利息。
訴訟費用新臺幣壹仟貳佰貳拾元由被告負擔。
本判決得假執行。
    事實及理由
壹、程序方面：
一、因契約涉訟者，如經當事人定有債務履行地，得由該履行地
    之法院管轄，民事訴訟法第12條定有明文。查本件依兩造間
    買賣契約所約定之安裝地址為「新竹市○○街000號」，堪認
    為兩造所約定之買賣契約履行地，依民事訴訟法第12條規定
    ，本院自有管轄權。
二、本件被告經合法通知，未於最後言詞辯論期日到場，核無民
    事訴訟法第386條所列各款情形，爰依原告之聲請，由其一
    造辯論而為判決。
貳、實體方面：
一、原告起訴主張：
（一）被告於民國110年4月28日向原告提出報價單（下稱系爭報
      價單），嗣後原告於110年5月17日決定向被告購買品名為
      「P5全彩SMD字幕機」一台（下稱系爭字幕機），價金為
      新臺幣（下同）300,000元，原告於同日將四成訂金即120
      ,000元，開立發票日110年5月18日、票號VC0000000、票
      面金額120,000元、付款人為新光銀行新竹分行之支票交
      付被告作為支付買賣價金之用，並已於110年5月24日兌現
      。
（二）依據系爭報價單所附訂購明細備註事項欄第2點約定「完
      成簽約後隔日開始計算需30工作日，如施工提前會再另行
      通知」，據此約定計算30工作日，經扣除週休二日以及國
      定假日後，兩造確認預定安裝日之履約期限為110年6月29
      日。然被告並未依約於110年6月29日前來安裝，原告遂立
      即於110年6月30日依據系爭報價單上統一發票章上所記載
      之地址即新北市○○區○○街000巷0號以新竹武昌街郵局第00
      0553號存證信函催告被告履行契約，然該存證信函卻因招
      領逾期遭退回，而該催告函既已依被告地址送達，且經郵
      局作招領通知單通知招領郵件，置於被告之營業所，當已
      生催告履行送達之效力，被告於催告函所定期限至今仍未
      履行交付及安裝義務，原告自得依據民法第254條之規定
      ，解除契約，並以本件起訴狀之送達作為解除買賣合約之
      意思表示。
（三）又原告所給付之訂金120,000元，於買賣契約經成立後，
      即為價款之一部，該契約以後如有法定原因，予以解除時
      ，被告對原告受領之金錢，即應在解除契約後負回復原狀
      之義務，並依民法第259條規定請求被告返還買賣價金120
      ,000元及自受領時起即支票兌現日110年5月24日之利息等
      語。並於本院聲明：被告應給付原告120,000元，及自110
      年5月24日起至清償日止，按年息5%計算之利息。
二、被告則以：
（一）原告於110年5月17日向被告購買系爭字幕機，雙方協議之
      預計安裝日為110年6月29日，被告於110年5月27日完成客
      製化系爭字幕機。
（二）原告代表楊金土先生於110年6月23日來電告知欲取消商品
      一事，因未達雙方協議之預計安裝日即110年6月29日，且
      因當時疫情嚴峻，政府實施三級警戒，更無法於預計安裝
      日之前提前安裝，實屬不可抗力之因素，故原告與被告業
      務最終達成協議於110年7月12日之前預計安裝完成。但原
      告代表楊金土先生於110年7月6日來電告知「取消客製化
      顯示屏之工程一事」，因原告訂製物件為客製化產品，於
      雙方簽訂之LED顯示屏設備買賣與維修保固合約（下稱系
      爭合約）第3條第2點約定，被告已製機原告因故取消安裝
      ，本公司（即被告）有權沒收總價之40%訂金，作為客製
      化產品之原物料補償損失」，故被告於110年7月6日即寄
      發存證信函給原告，告知原告之訂金沒入為被告之原物料
      補償費等語。
（三）並於本院聲明：原告之訴駁回。
三、原告主張原告於110年5月17日向被告購買系爭字幕機一台，
    約定價金為300,000元，被告已於110年5月24日受領訂金120
    ,000元，約定被告於110年6月29日前交貨之事實，有報價單
    、支票、收據及存摺明細表等件（見本院卷第43、45、47頁
    ）在卷可憑。是本院所應審究者為：（一）兩造間買賣契約
    是否已經解除？（二）原告是否得向被告請求返還訂金？經
    查：
（一）關於兩造間買賣契約是否已經解除部分：
    ⒈按稱買賣者，謂當事人約定一方移轉財產權於他方，他方
      支付價金之契約。物之出賣人，負交付其物於買受人，並
      使其取得該物所有權之義務。契約當事人之一方遲延給付
      者，他方當事人得定相當期限催告其履行，如於期限內不
      履行時，得解除其契約。民法第345條第1項、第348條第1
      項、第254條分別定有明文。
    ⒉兩造對於預定安裝日之履約期限為110年6月29日不爭執，
      則被告即應於110年6月29日前完成安裝系爭字幕機。惟被
      告屆期未履行，經原告定期催告，亦有原告提出新竹武昌
      街郵局存證號碼第553號存證信函（見本院卷第53-55頁）
      在卷可按。雖前開存證信函因招領預期遭退回，然前開存
      證信函寄送地址即為被告之營業所，亦有退回信封影本可
      按，當已生催告履行送達之效力。被告逾期仍未履行，被
      告逾此期限交付，即屬債務不履行遲延給付。揆諸上開規
      定，原告自得解除系爭合約，原告並以本件起訴狀送達作
      為解除賣賣合約之意思表示，而本件起訴狀已於110年8月
      31日合法送達被告，此有送達證書附卷可稽（見本院卷第
      73頁），因此兩造之買賣合約已合法解除。
    ⒊雖被告主張原告代表楊金土先生於110年6月23日來電告知
      欲取消商品一事，因未達雙方協議之預計安裝日即110年6
      月29日，且因當時疫情嚴峻，政府實施三級警戒，更無法
      於預計安裝日之前提前安裝，實屬不可抗力之因素，故原
      告與被告業務最終達成協議於110年7月12日之前預計安裝
      完成等語。然細閱被告提出LINE訊息截圖所示，被告之員
      工於110年6月23日傳送訊息為「長和宮楊主委打來，說如
      果要到7/12後那就解約好了，看要怎麼辦就怎麼辦，無法
      溝通。」等語（見本院卷第123頁），則兩造間是否有協
      議修改安裝期日為110年7月12日，即有疑義。又兩造約定
      安裝期限雖為疫情三級警戒，然系爭字幕機安裝地點為戶
      外，當時仍未禁止民眾外出、工作，並無不能施作之情形
      。被告主張兩造已協議更改為110年7月12日施作，被告遲
      延給付係不可歸責於被告，顯然無據。
（二）關於原告是否得向被告請求返還訂金部分：
      又按契約解除時，當事人雙方回復原狀之義務，除法律另
      有規定或契約另有訂定外，依左列之規定：一、由他方所
      受領之給付物，應返還之。二、受領之給付為金錢者，應
      附加自受領時起之利息償還之。應付利息之債務，其利率
      未經約定，亦無法律可據者，週年利率為百分之5，民法
      第259條第1、2款、第203條分別定有明文。兩造間買賣契
      約法律關係已經解除，業如前述，則依民法第259條第1、
      2款之規定，被告應將其於110年5月24日所受領之120,000
      元，附加利息返還原告。是原告請求被告給付120,000元
      及自110年5月24日起至清償日止按週年利率百分之5計算
      之利息，即屬有據。
四、綜上所述，兩造間買賣契約已解除，原告請求被告返還訂金
    及利息如主文第1項所示，為有理由，應予准許。又本件係
    依民事訴訟法第427條適用簡易程序所為被告敗訴之判決，
    依同法第389條第1項第3款規定，就原告勝訴部分，應依職
    權宣告假執行。
五、本件事證已經明確，兩造其餘攻擊防禦方法及未經援用之證
    據，經本院逐一審酌後，認與判決結果不生影響，爰不一一
    論列，附此敘明。
據上論結，本件原告之訴為有理由，依民事訴訟法第436條第2項
、第385條第1項前段、第78條、第389條第1項第3款，判決如主
文。
中　　華　　民　　國　　111 　年　　2 　　月　　23　　日
                  新竹簡易庭    法  官  邱玉汝
以上正本係照原本作成。
如對本判決上訴，須於判決送達後20日內向本院提出上訴（須按
他造當事人之人數附繕本）；如委任律師提起上訴者，應一併繳
納上訴審裁判費。
中　　華　　民　　國　　111 　年　　2 　　月　　23　　日
                                書記官  陳筱筑